【裁判字號】    95,訴,112
【裁判日期】    950509
【裁判案由】    偽造文書等
【裁判全文】
臺灣士林地方法院刑事判決               95年度訴字第112號
公  訴  人  臺灣士林地方法院檢察署檢察官
被      告  袁光袓
選任辯護人  劉紀翔律師
上列被告因偽造文書等案件，經檢察官提起公訴（94年度偵字第7182號）
，本院判決如下：
    主  文
袁光袓行使偽造私文書，足以生損害於公眾及他人，累犯，處有
期徒刑捌月。
偽造甲○○92年度綜合所得稅結算申報書納稅義務人簽名欄內所
偽造之甲○○署名壹枚，沒收。
    事  實
一、乙○○前因違反稅捐稽徵法案件，經臺灣臺北地方法院以91
    年度易字第802 號判決處有期徒刑6月確定，於民國92年7月
    31日易科罰金執行完畢。詎猶不知悔改，於臺北市○○區○
    ○路3號3樓之1 擔任合策企業有限公司（下稱合策公司）負
    責人之際，基於為納稅義務人合策公司逃漏營利事業所得稅
    之犯意，明知甲○○於92年9 月至12月間未曾在合策公司任
    職，亦未受領任何薪資，竟於93年5 月間某時指示合策公司
    不知情之人員製作內容不實之合策公司92年度各類所得扣繳
    暨免扣繳憑單（一式四份），虛偽記載甲○○92年度受有合
    策公司薪資新臺幣（下同）20萬元，並據以製作合策公司92
    年度營利事業所得稅結算申報書（含薪資調節表），將上開
    不實之薪資金額列為該公司之支出成本，於93年5 月間，持
    向財政部臺北市國稅局中北稽徵所申報扣抵營利事業所得稅
    ，而行使上開業務登載不實文書，以此不正當方法逃漏該公
    司92年度營利事業所得稅5 萬元，且為達此逃漏稅額之目的
    ，並偽以甲○○名義，偽造甲○○92年度綜合所得稅結算申
    報書，於93年5 月17日持向財政部國稅局中南稽徵所申報甲
    ○○個人綜合所得稅，足以生損害於稅捐機關對於稅捐稽徵
    之正確性及甲○○之權益。
二、案經甲○○訴由臺灣宜蘭地方法院檢察署呈請臺灣高等法院
    檢察署檢察長核轉臺灣士林地方法院檢察署偵查起訴。
    理  由
一、右開事實，除偽造甲○○92年度綜合所得稅結算申報書並提
    出申報部分外，均經被告供承不諱，核與證人甲○○之證述
    未曾在合策公司服務領取薪資的情節相符，又有虛偽記載甲
    ○○受領20萬元薪資之合策公司92年度各類所得扣繳暨免扣
    繳憑單（一式四份）、登載不實之合策公司92年度營利事業
    所得稅結算申報書（含薪資調節表）、及甲○○92年度綜合
    所得稅結算申報書、詩藝國際美髮美容神農分店員工在職證
    明單、薪資表、詩藝公司92年度各類所得扣繳暨免扣繳憑單
    、勞工保險局94年9月21日保承資字第09410508340號函、中
    央健康保險局94年9 月20日健保承字第0940026646號函、財
    政部台北市國稅局94年9月19日財北國稅審三字第094009336
    5號函各一件，附卷可證。被告雖對於偽造甲○○92年度綜
    合所得稅結算申報書並提出申報部分予以否認，然查該申報
    書填載甲○○薪資所得金額與偽造合策公司92年度各類所得
    扣繳暨免扣繳憑單關於甲○○受領之薪資金額同為20萬元，
    而所填寫甲○○之地址亦同為「桃園縣大溪鎮仁和里3 鄰廟
    前1-110 號」（此地址均非甲○○之實際地址），若非被告
    令人所為，絕無可能如此巧合，所辯不足採信，此部分亦係
    被告出於同一逃漏稅捐之目的，而令不知情之人偽造無疑，
    本件事實明確，被告犯行堪以認定，應依法論科。
二、按製作內容不實之合策公司92年度各類所得扣繳暨免扣繳憑
    單及92年度營利事業所得稅結算申報書（含薪資調節表），
    並據以提出申報之行為，係犯刑法第216條、215條之行為業
    務上登載不實罪（登載不實之低度行為應為行使之高度行為
    所吸收，不另論罪）；又偽造甲○○92年度綜合所得稅結算
    申報書並持以行使之行為，係犯刑法第216條、210條之偽造
    私文書罪（偽造之低度行為應為行使之高度行為所吸收，不
    另論罪）。被告利用不知情之人製作內容不實之合策公司92
    年度各類所得扣繳暨免扣繳憑單及92年度營利事業所得稅結
    算申報書（含薪資調節表），及偽造甲○○92年度綜合所得
    稅結算申報書，屬間接正犯。查被告為合策公司之負責人，
    其上開行使業務登載不實文書，行使偽造私文書之行為，其
    目的均在以此方法圖欺瞞稅捐人員，而達逃漏合策公司之營
    利事業所得稅，核其所為又觸犯稅捐稽徵法第47條第1 款、
    第41條之詐術逃漏稅捐罪嫌，以上三罪間均有方法、目的行
    為之牽連關係，應從一重之行使偽造私文書處斷，公訴人認
    為被告所犯行使偽造私文書之行為，與所犯稅捐稽徵法第47
    條第1 款、第41條之詐術逃漏稅捐罪，應分論併罰，尚有誤
    解，併此敘明。再查被告曾因違反稅捐稽徵法案件，經臺灣
    臺北地方法院以91年度易字第802 號判決處有期徒刑6 月確
    定，於民國92年7 月31日易科罰金執行完畢，有台灣高等法
    院被告前案紀錄表在卷可稽，茲於五年內再犯本件有期徒刑
    以上之刑之罪，為累犯，應依法加重其刑。爰審酌被告犯罪
    之動機、目的、犯罪之手段、犯人之生活狀況、品行、智識
    程度、犯人與被害人平日之關係、犯罪所生之危險或損害、
    犯罪後之態度，未與被害人甲○○成立和解等一切情狀，判
    處如主文所示之刑。
    偽造甲○○92年度綜合所得稅結算申報書一份，業已提出於
    財政部國稅局中南稽徵所行使，已非被告所有，惟其上納稅
    義務人簽名欄內偽造之甲○○署名一枚，不問屬與犯人與否
    ，應依刑法第219條宣告沒收。
據上論斷，應依刑事訴訟法第299條第1項前段、稅捐稽徵法第47
條第1款、第41條、刑法11條前段、第216條、第210條、第215條
、第55條、第47條、第219條，罰金罰鍰提高標準條例第1條前段
，判決如主文。
本案經檢察官陳國鳴到庭執行職務。
中    華    民    國    95    年    5     月    9     日
                  刑事第二庭審判長法  官  林清吉
                                  法  官  張國棟
                                  法  官  馬傲霜
以上正本證明與原本無異。
如不服本判決，應於判決送達後10日內，向本院提出上訴狀。
                                  書記官  楊雅淇
中    華    民    國    95    年    5     月    9     日
附錄本案所犯法條全文
  中華民國刑法第216條
  (行使偽造變造或登載不實之文書罪)
  行使第 210 條至第 215 條之文書者，依偽造、變造文書或登
載不實
  事項或使登載不實事項之規定處斷。
  中華民國刑法第215條
  (業務上文書登載不實罪)
  從事業務之人，明知為不實之事項，而登載於其業務上作成之
文書，足以
  生損害於公眾或他人者，處 3 年以下有期徒刑、拘役或 500
元以下罰金。
  中華民國刑法第210條
  (偽造變造私文書罪)
  偽造、變造私文書，足以生損害於公眾或他人者，處 5 年以下
有期徒刑。
  稅捐稽徵法第47條
   (法人或非法人團體負責人之刑責)
  本法關於納稅義務人、扣繳義務人及代徵人應處徒刑之規定，
於左列之人
  適用之：
  一  公司法規定之公司負責人。
  二  民法或其他法律規定對外代表法人之董事或理事。
  三  商業登記法規定之商業負責人。
  四  其他非法人團體之代表人或管理人。
稅捐稽徵法第41條
 (逃漏稅捐之處罰)
  納稅義務人以詐術或其他不正當方法逃漏稅捐者，處 5 年以下
有期徒刑、拘役或科或併科新台幣6萬元以下罰金。


司法院資訊處製作；財團法人民間司法改革基金會備份。
